臺灣臺北地方法院交通事件裁定　　　　　　　　　　九十三年度交聲更字第一七號
　　異　議　人
　　即受處分人　甲○○
右列異議人即受處分人因違反道路交通管理處罰條例案件，對於臺北市交通事件裁決
所九十二年十月十四日所為之處分（原處分案號：北市裁三字第裁二二─ＺＣ000
0000號），聲明異議，經本院於九十二年十一月二十一日以九十二年度交聲字第
一三五四號裁定異議駁回，異議人不服提起抗告，經臺灣高等法院於九十三年二月二
十三日以九十二年度交抗字第一二一二號裁定撤銷發回，本院裁定如左：
    主  文
異議駁回。
    理  由
一、按汽車行駛高速公路，應依速限標誌指示，高速公路交通管制規則第五條前段定
    有明文；次按，汽車行駛於高速公路或設站管制之道路，而不遵管制之規定者，
    處汽車駕駛人新臺幣三千元以上六千元以下罰鍰，道路交通管理處罰條例第三十
    三條第一項有明文規定；再按，汽車駕駛人，違反道路交通管理處罰條例第三十
    三條第一項之規定者，除依原條款處罰鍰外，並予記違規點數一點，同條例第六
    十三條第一項第一款亦定有明文；汽車駕駛人之違規行為經以科學儀器取得證據
    資料，而當場不能或不宜攔截撤單舉發者，得對汽車所有人逕行舉發處罰；而逕
    行舉發，應記明車輛牌照號碼、車型等可資辨明之資料，查明汽車所有人姓名或
    名稱、住址後，製單舉發處罰之，同條例第七條之二第一項第六款及第二項亦定
    有明文；本條例所定罰鍰之處罰，行為人接獲違反道路交通管理事件通知單後，
    於十五日內得不經裁決，逕依第九十二條第三項之罰鍰基準規定，向指定之處所
    繳納結案；行為人不服舉發事實者，應於十五日內，向處罰機關陳述意見；其不
    依通知所定期限前往指定處所聽後裁決，且未依規定期限繳納罰鍰結案或向處罰
    機關陳述意見者，處罰機關得逕行裁決之，道路交通管理處罰條例第九條第一項
    揭諸甚明。
二、本件異議人即受處分人甲○○於民國九十二年一月五日上午九時四十二分許，駕
    駛車號Ｓ九─０五五六號自用小客車，行經國道一號公路南向一五二公里處，因
    不依速限標誌指示超速行駛，經內政部警政署國道公路警察局第三警察隊以電腦
    雷達自動照相測速器測得超速，並以「速限九十公里，時速一一二公里，超速二
    十二公里」之違規，依違反道路交通管理處罰條例第三十三條第一項（漏未援引
    第一款）之規定，逕行掣單舉發。異議人於舉發通知單上所載應到案日期前向臺
    北市交通事件裁決所提出申訴，經原舉發單位調查之結果仍認受處分人有其上開
    違規之行為，原處分機關乃依違反道路交通管理處罰條例第三十三條第一項及第
    六十三條第一項第一款之規定（原處分書漏列第一款，併予更正），裁處異議人
    罰鍰新臺幣三千元，並予記違規點數一點。
三、聲明異議意旨略以：臺北市交通事件裁決所於裁決前，並未給予異議人陳述意見
    之機會，該處罰決定明顯違法，應屬無效之裁決處分，且原舉發機關舉發異議人
    之違規通知書，所為書面行政處分，除未記載異議人之出生年月日、性別、身分
    證統一編號外，更未有處分機關及其首長署名或蓋章，足見本件通知單不具行政
    處分之要件，應屬無效處分，而本此無效處分所作成之裁決處分，亦屬無效處分
    。伊於上揭時間、地點被內政部警政署國道公路警察局以科學儀器測得超速，惟
    該測速照相機是否為公路主管機關合法設置之測速照相機？該測速照相機是否是
    正常運作而無故障之情形？該路段是否設有速限之標誌云云。
四、本院經查：
（一）異議人於上揭時地駕駛車號Ｓ九─０五五六號自用小客車超速行駛之違規行為
      ，有違規當時之照片一禎附卷可稽，異議人違規超速之行為是經電腦雷達自動
      照相測速器鎖定照相採證後，逕依採證照片舉發，該雷達測速照相機經原舉發
      單位即內政部警政署國道公路警察局第三警察隊於九十二年十月八日以公警國
      三交訴字第０九二０００二九三七號函覆說明：「本隊目前所使用雷達測速照
      相機，均為國外進口高科技精密儀器，據製造商、代理商稱在出廠前均獲該國
      中央標準局證明部認證，並定期送由經濟部標準檢驗局檢定合格在案」等明確
      ，有經濟部標準檢驗局九十一年十二月十日雷達測速儀檢定合格證書附卷可憑
      ，且依該合格證書所載，上開雷達測速儀有效期限至九十二年十二月三十一日
      為止，故異議人於上揭時地被舉發單位所使用合法設置並正常運作之雷達測速
      照相機拍照取得超速之違規行為，事證明確。再者，異議人辯稱其違規超速行
      駛之路段並未設置速限之標誌，惟查國道一號公路１５１公里１５０公尺處自
      九十年十二月一日起已在南向架設速限九十之禁止標誌；國道一號公路１５０
      公里８５０公尺處，南向外側速限標誌業已於九十年十二月一日起設置，前開
      內政部警政署國道公路警察局第三警察隊九十二年十月八日公警國三交訴字第
      ０九二０００二九三七號函對此亦有闡釋，異議人僅空言辯稱測速照相機非公
      路主管機關合法設置，舉發路段無速限標誌云云，顯屬事後卸責之詞，不足採
      信。
（二）次查，異議人雖辯稱其未收到罰單，所以對於臺北市交通事件裁決所所為之處
      罰決定，並無陳述意見之機會云云，惟查就送交異議人之交通違規舉發通知單
      ，經舉發單位函覆調查之結果，因本件違規通知單暨採證照片係以大宗掛號寄
      發予車主，並無退件記錄，然因已逾郵政規則第二二五條第一款規定：「國內
      郵件查詢自交寄日起算逾六個月查詢期限，郵政機關不予受理查詢」，故無法
      查知依法送達情形，有內政部警政署國道公路警察局第三警察隊九十二年九月
      十六日公警國三交訴字第０九二０００二七六六號函附卷可稽，惟臺北市交通
      事件裁決所為考量異議人之權益，已同意以低額罰裁罰，並預留十五日之期間
      指定異議人可提出申訴，異議人逾期不繳納罰鍰或提出申訴者，則依違反道路
      交通管理事件統一裁罰基準表逕行裁決，有臺北市交通事件裁決所九十二年九
      月二十二日北市裁三字第０九二四三一四三七００號函附卷可稽。是以，原處
      分機關在作出裁決之前，業以函文之方式告知異議人有陳述意見之機會，並已
      預留十五日之期間指定應到案日期，且參酌異議人已於九十二年九月二十六日
      即十五日陳述意見之期限內，向原處分機關聲明異議，故異議人辯稱原處分機
      關於裁決前並未給予異議人陳述之機會，顯與事實有間，尚難信實。
（三）再查，卷附之內政部警政署國道公路警察局第三警察隊所填載之逕行舉發違規
      通知單（見本院前審卷第九頁），乃係該局存查聯，而交通部業已於九十一年
      五月七日以該部交路字第０九一００三三八七四號函同意逕行舉發案件取消交
      通違規單第二、三聯之移送作業之事實，有內政部警政署九十一年五月十四日
      警署交字第０九一００九一一一三號函附卷足憑（見本院卷第二十頁），故該
      存查聯自無庸蓋用填單人職名章、填單單位章戳及主管核閱章，且本件違規係
      屬逕行舉發，揆諸前揭規定，自以記載車主姓名、車號、車輛種類及車主地址
      為已足，至駕駛人因非當場攔停，自無從於逕行舉發單上予以載明，故異議人
      執此指摘該逕行舉發單及裁決處分均屬無效處分云云，顯有誤會，另內政部警
      政署國道公路警察局第三警察隊逕行舉發違規通知單寄發違規人之通知聯上，
      均有蓋用填單人職名章、填單單位章戳及主管核閱章之事實，有該警察隊九十
      三年四月二十六日公警國三交訴字第０九三００００六四八號函可資佐證（見
      本院卷第十九頁），附予敘明。
五、綜上所述，異議人確有於上揭時地駕駛前開車號自用小客車於國道一號公路南向
    一五二公里處，超速行駛之違規行為，從而原處分機關依前揭道路交通管理處罰
    條例第三十三條第一項，裁處異議人罰鍰三千元，並依同條例第六十三條第一項
    第一款（原處分漏列第一款）之規定，並予記異議人違規點數一點，依法核無違
    誤，且裁罰金額亦無不當之處，本件異議為無理由，自應將其異議駁回。
據上論斷，應依道路交通案件處理辦法第十九條，裁定如主文。
中　　　華　　　民　　　國　　　九十三　　　年　　  七　  　月　　一　　日
                                臺灣臺北地方法院交通法庭
                                            法　官　劉煌基
右正本與原本無異。
如不服本裁定，應於送達後五日內，向本院提出抗告狀。
                                            書記官  林妙穗
中　　　華　　　民　　　國　　　九十三　　　年　　  七　  　月　　一　　日
